【裁判字號】    90,交上易,111
【裁判日期】    900808
【裁判案由】    過失傷害
【裁判全文】
臺灣高等法院高雄分院刑事判決                    九十年度交上易字第一一一號
    上訴人即被告  乙○○
    選任辯護人  陳惠美律師
                林雪娟
                吳惠玲
右上訴人因過失傷害案件，不服臺灣高雄地方法院九十年度上易字第一一一號中華民
國九十年三月二十日第一審判決（起訴案號：臺灣高雄地方法院檢察署八十九年度偵
字第一四二五八號），提起上訴，本院判決如左：
      主  文
原判決撤銷。
乙○○無罪。
      理  由
一、 公訴意旨略以: 被告乙○○考領有重型機車駕駛執照，於民國八十九年四月五
     日上午十時十分許，駕駛車牌號碼ＸＶＵ─六八三號重型機車，沿高雄市○○
     區○○路由南往北方向行駛，於同日上午十時十分許，途經該路與自由四路四
     一一巷之無號誌交岔路口時，本應注意駕駛人在行近無號誌交岔路口前應減速
     慢行，作隨時停車之準備，以避免危險之發生，雖當時巷口北方停有小貨車，
     惟仍可看清巷子來車，不會影響視線，且當時天氣晴朗，日間自然光線，道路
     舖有柏油，路況正常，再依其智識、能力亦無不能注意之情事，詎於行經前揭
     無號誌交岔路口時，竟疏未注意減速慢行，做隨時停車之準備，猶在速限五十
     公里之路段，以時速五十公里之速度行駛，適有亦疏未注意行至無號誌交叉路
     口，支線道車應丙幹線道車先行且未考領有任何駕駛執照之徐欽聯，騎乘車牌
     號碼ＺＡＹ─六一一號輕型機車，前踏板附載其孫徐序綱，後座附載其妻甲○
     ○，沿自由四路四一一巷由東往西方向行駛至前開交岔路口欲右轉往自由四路
     行駛，乙○○見狀後閃避不及，致所騎乘之機車車頭撞及甲○○之左側，使二
     機車之人、車均往右倒地，甲○○受有左股骨骨折、左鎖骨肱骨骨折之傷害。
     認被告乙○○係犯刑法第二百八十四條第一項之過失傷害罪嫌等語。
二、按犯罪事實應依證據認定之，無證據不得認定其犯罪事實。又不能證明被告犯罪
    者，應諭知無罪之判決，刑事訴訟法第一百五十四條、第三百零一條第一項分別
    定有明文。
三、本件公訴人認被告乙○○涉犯過失傷害罪嫌，無非以告訴人甲○○與証人徐欽聯
    相互指証之情節相符，及告訴人受傷之診斷証明書附卷為其主要論罪依據。
四、訊據上訴人即被告乙○○，固對於右揭時、地騎乘車牌號碼ＸＶＵ─六八三號重
    型機車，以時速五十公里之速度自北往南行駛至上開交岔路口，見徐欽聯騎乘機
    車附載其孫徐序綱及妻即告訴人甲○○，沿自由四路四一一巷由西往東行駛而來
    ，因緊急煞車而人車向右跌倒之事實坦承不諱，惟堅決否認有何過失傷害犯行，
    辯稱：當時有一輛小貨車停在巷口，正好在伊右前方，影響視線，俟伊看到徐欽
    聯的機車後，緊急間，兩人均踩煞車並往右倒地，兩車並未碰撞，伊沒有過失等
    語。經查（一）本件據告訴人甲○○於原審調查中指述稱：當時伊先生徐欽聯騎
    機車載伊及孫子從巷口（四一一巷）出來，被告車速很快的騎過來撞到伊機車左
    邊就跌倒等語（見原審九十年一月九日訊問筆錄），核與證人徐欽聯於偵查及原
    審審理中結證稱：伊騎機車從巷口出來要右轉自由路直行，因巷口即伊的右邊有
    一輛貨車擋住機車道，伊便騎出去一點要右轉時，被告車速很快的騎過來撞到伊
    妻甲○○之左大腿後，兩輛機車及人均往右倒地等語（參偵查卷第九頁反面及原
    審九十年三月六日審理筆錄），大致相符，上開告訴人及証人之指証情節固堪認
    定被告係騎機車自北往南方向（公訴意旨誤為自南往北）行經自由四路四一一巷
    與自由四路之交岔口，因閃煞不及而撞及亦騎乘機車適由該巷道出來（即由西往
    東）欲右轉之告訴人乘坐之機車。（二）惟查右揭自由四路四一一巷與自由四路
    之交岔路口係一無號誌之交岔路口，雖巷道側樹立有一書明自由四路四一一巷之
    道路指示牌，惟指示牌係背西面東（即牌面朝自由四路之對邊），且樹立在巷道
    內，由自由四路上完全無法看到此一道路指示牌。又上開交岔路口（巷口）兩邊
    係連棟併排之三層樓房，樓房前之人行道則堆置鋁門、窗等雜物、設置曬衣架及
    種植樹木，巷道係包夾於兩棟併連之三層樓房之間，在自由四路上自北往南方向
    望去，則係一棟棟相連併排之三層樓房屋，並無任何明顯之標識或特徵足以辨識
    為一巷道交岔路口，縱以徒步之速度經過亦難以辨識出右側前方有一巷道為交岔
    路口，上開道路狀況業經本院至現場勘驗明確，並製有勘驗筆錄在卷及現場照片
    九張附卷足稽。按汽車（依道路交通安全規則第二條第一款、第三條第六款規定
    ，機車係屬道路交通管理處罰條例及該條例第九十二條授權制定之道路交通安全
    規則所規定之「汽車」之一種）駕駛人，於行近無號誌交岔路口前應減速慢行，
    作隨時停車之準備，道路交通安全規則第九十三條第一項第四款固定有明文；惟
    上開道路交通安全之規定乃課以汽車駕駛人在預知前方有巷道口或其他街道之交
    岔路口時，應即減速慢行，作隨時停車準備之義務，以避免交岔路口有人車出現
    將致閃煞不及而肇事。若道路狀況在客觀上難期駕駛人能注意前方係一交岔路口
    ，自無從課駕駛人應注意並能注意於行近無號誌交岔路口前應減速慢行，作隨時
    停車準備之義務，是故本件被告騎機車行經上開四一一巷道口時，因上開道路狀
    況，客觀上既無從辨識出右前方路側有一巷道之交岔路口，則被告以合於路段速
    限之正常速度行經肇事路段，雖並未減速慢行，作隨時停車準備，亦不能認被告
    有疏未注意之過失責任。末以，本件肇事路段之自由四路行車速限為時速五十公
    里，此經證人李政憲警員證述在卷，並有現場路段限速標誌照片附原審卷可稽（
    第五十頁）。而被告當時車行時速約五十公里，復經被告在偵查中供認在卷，是
    被告亦無超速行駛而有過失之情事，綜上所述，本件既無証據足証被告有公訴意
    旨所指之過失傷害犯行，不能証明被告犯罪，自應為無罪之諭知。
 五、原審疏未予詳究，遽認被告係犯過失傷害罪，並為科刑之判決，自屬未洽，應
     由本院予撤銷改判，並諭知無罪之判決。
據上論結，應依刑事訴訟法第三百六十九條第一項前段、第三百六十四條、第三百零
一條第一項前段，判決如主文。
本案經檢察官陳新慶到庭執行職務。
中      華      民      國    九十      年     八    月    八     日
                              臺灣高等法院高雄分院刑事第三庭
                                          審判長法  官
                                                法  官
                                                法  官
不得上訴


司法院資訊處製作；財團法人民間司法改革基金會備份。
